臺北高等行政法院判決
　　　　　　　　　　　　　　　　　　 95年度訴字第01873號
　　　　　　　　　　　　　　　.
原　　　告　甲○○
　　　　　　　（送達代收人　臺北縣警局三重分局　址同上）
被　　　告　銓敘部
代　表　人　乙○○（部長）
訴訟代理人　丙○○
　　　　　　丁○○
上列當事人間因任用事件，原告不服公務人員保障暨培訓委員會
中華民國95年3 月28日95公審決字第76號復審決定，提起行政訴
訟，本院判決如下：
　　主  文
原告之訴駁回。
訴訟費用由原告負擔。
　　事  實
一、事實概要：原告原任臺北縣政府警察局（下稱臺北縣警局）
    刑事警察隊（機關修編已更名為刑事警察大隊，下稱刑警大
    隊）警佐2 階至警正4 階小隊長，經被告銓敘審定合格實授
    ，歷至民國（下同）93年年終考績結果核敘警正4 階1 級年
    功俸新台幣（下同）450 元。嗣原告於94年7 月1 日任刑警
    大隊警佐1 階至警正3 階偵查員，經被告94年11月16日部特
    三字第09425643 80 號函（下稱原處分）以其92年及93年年
    終考績2 年列甲等，取得警正3 階之任官資格，銓敘審定合
    格實授，核敘警正3 階1 級年功俸450 元，生效日期94年7
    月1 日。原告不服，以被告應溯自93年11月26日原告於中央
    警察大學（下稱警大）93年警佐班結業日銓敘審定其為警正
    3 階之警察官，提起復審遭決定駁回，遂提起行政訴訟。
二、兩造聲明：
　(一)原告聲明：
    1.復審決定及原處分均撤銷。
    2.判命被告作成銓敘審定原告為警正3 階1 級官職等合格實
      授，應追溯自93年11月26日生效之行政處分。
    3.訴訟費用由被告負擔。
　(二)被告聲明：
    1.駁回原告之訴。
    2.訴訟費用由原告負擔。
三、兩造之爭點：原處分核敘原告警正3 階1 級年功俸450 元，
                應否溯自93年11月26日生效？
　(一)原告主張之理由：
    1.原告於93年考取警大警佐班第24期第3 （刑事）類，至93
      年11月25日訓練期滿成績及格，領有警大結業證書，並持
      有77年度特種考試警察人員考試乙等行政警察人員考試及
      格證書，依警察人員管理條例（下稱警管條例）第11條規
      定，應追溯自93年11月26日原告由警大93年警佐班第24期
      第3 類結業返回之日起，予以銓敘審定任用為警正3 階以
      上之警察官。
    2.被告於94年2 月17日以部特三字第0942470007號及94年2
      月21日以部特三字第0942468485號書函分別要求臺北縣警
      局查明相關用人需要及理由後，臺北縣警局於94年4 月1
      日以北縣警人字第0940042187號函復略以：「‧‧‧（一
      ）查本局刑事偵查員編制員額48名（刑警隊40名、少年隊
      8 名），因本局轄區幅員遼闊‧‧‧，考量警大行政巡官
      畢業人數有限，以增派本局刑事偵查員人數方式暫紓本局
      巡官員額不足窘況，致刑警隊‧‧‧於93年10月18日分發
      本局時，本局偵查員員額即已超派2 名。（二）次查警佐
      班第24期第3 類係為應刑事人員擴編案招生‧‧‧，本局
      因偵查員職務尚無足夠員額派補，警政署遂於93年12月23
      日召集8 縣市警察局研商，同意本局以佔偵查員編制員額
      方式派任偵查員職務，並溯自93年11月26日成等15員（即
      原告）結業返回之日生效。（三）第查刑事警察具專業性
      ，非行政巡官可完全取代，本局為解決．．，現派偵查員
      員額56名，僅超出編制員額8 名。四、另查目前警政署控
      管偵查員員額1/2 得列警正官等，似已面臨超額情形‧‧
      ‧本局行政巡官編制284 員，現有缺額44員．．．且二者
      併計員額尚未超過本局同官等職務編制員額，懇請大部考
      量本局‧‧‧用人需求、當事人權益等因素，惠允‧‧‧
      辦理銓審，本局定當繼續調整偵查員職務員額‧‧‧。」
      惟被告仍拒不完成銓敘審定原告溯自93年11月26日由警大
      93 年 警佐班第24期第3 類結業返回之日起任用警正3 階
      以上警察官。
    3.查當時全國各縣市警察機關編制與警員同為第11序列職務
      之「警佐或警正」偵查員及與巡官同為第9 序列職務之「
      警正」偵查員均混合派用，被告銓敘審定函或用人機關職
      務派令上，其職稱、職務編號、職系均以偵查員（1452）
      名稱派任，而審定官職等或資位俸級或薪級，並無針對「
      警佐或警正」偵查員（1452）特別加以區分其名稱。又據
      臺北縣警局網路所登載，至94年1 月間止，臺北縣警局已
      列為偵查員之員額，可供查詢者有509 名，其中列警佐1
      階至警正3 階第9 序列者有53名（已超編超派5 名）、列
      警佐2 階至警正4 階第11序列者有456 名，且當時臺北縣
      警局仍持續遴選、招考警佐2 階至警正4 階偵查員，顯見
      偵查員之總數員額編制應仍不足。而警佐1 階至警正3 階
      之偵查員與警佐2 階至警正4 階之偵查員等二者併計或警
      佐1 階至警正3 階之偵查員與其他相當職缺之行政巡官等
      二者併計，在實務上應均為用人機關編制內偵查員或同官
      等職務（相當職缺）之總數員額。
    4.原告於93年11月26日警大93年警佐班第24期第3 類結業後
      ，警政署及臺北縣警局於94年1 月即完成調派任，被告即
      應於3 個月內完成銓敘審定原告為警正3 階以上警察官之
      任用程序，惟被告以該人事命令超編超派為由先行退件後
      ，並未做出駁回處分通知函或指導協助臺北縣警局採取其
      他必要之補救、權宜措施，致本案延宕至94年7 月1 日臺
      北縣警局改制成立刑警大隊擴編刑事分隊長職缺，始於94
      年11月間撤銷94年1 月警政署及臺北縣警局原發布之人事
      命令，重新調派代原告於94年7 月1 日陞任警正3 階偵查
      員，被告始完成銓敘審定，然與原告有相同任用同官職等
      資格，且同於臺北縣警局服務之警大同期結業之15名學員
      於調派代及銓敘審定之生效日期則有追溯至93年12月、94
      年1 月、3 月、5 月、6 月及7 月者，顯失公允且不符平
      等、正義原則。
    5.縱原告93年11月26日調派代警佐1 階至警正3 階偵查員之
      人事命令係屬超編超派，惟臺北縣警局於原告結業前即已
      超派（編）警佐1 階至警正3 階偵查員多名。又警佐1 階
      至警正3 階之偵查員與警佐2 階至警正4 階之偵查員等二
      者併計，或警佐1 階至警正3 階之偵查員與其他相當職缺
      之一般行政巡官等二者併計，如均屬用人機關編制內偵查
      員或同官等職務之總數員額，或以佔警佐2 階至警正4 階
      之偵查員編制員額方式，超額編派警佐1 階至警正3 階偵
      查員職缺等事項係用人機關之權限，則警政署及臺北縣警
      局發佈調派代原告為警佐1 階至警正3 階偵查員之人事派
      令，應無違法失當之情，因內政部警政署（下稱警政署）
      及臺北縣警局，不致明知超編超派之人事陞職案，將無法
      辦理銓敘審定，卻仍發佈無效之人事陞職派令，且此前曾
      超編超派所發佈之人事令是否亦屬無效，否則即有違平等
      原則。次查本期結業學員含臺北縣在內，共有8 個縣市警
      察局均以警佐1 階至警正3 階之偵查員職務超編超派，被
      告卻僅選擇性檢討臺北縣警局。被告逕以建議臺北縣警局
      不宜超編警佐1 階至警正3 階偵查員為由，拒不銓敘審定
      原告溯自警大93年警佐班第24期第3 類結業返回之日起為
      警正3 階以上官職等之警察官任用案，有違信賴保護原則
      （因警政署及臺北縣警局均已發佈人事派令）及影響原告
      重大權益，且所為銓敘審定之過程或結果，顯非適法。
    6.依警大93年警佐班第24期第3 （刑事）類招生簡章規定：
      「本期學員結業後應返原服務機關以刑事分隊長或偵查員
      （一）職務任用，管制滿3 年始准改調。」惟臺北縣警局
      及其他全國各地警察機關當時均無編制刑事分隊長之職缺
      ，臺北縣警局亦僅有內部編制48名偵查員職務職缺可供任
      用。於無偵查員職務職缺可供派用時，因臺北縣警局當前
      編制內尚有一般行政巡官、鑑識巡官、交通分隊長、保安
      分隊長等相當職務職缺可供陞補，故如被告認定臺北縣警
      局確屬違法超編超派警正3 階偵查員職缺，致無法完成原
      告之銓敘審定警正3 階偵查員職務職缺時，基於保障原告
      權益，被告應具函責請臺北縣警局，依臺北縣警局就被告
      94年4 月18日部特三字第0942488264號函開會研商時原告
      所提之建議「倘若被告以本局偵查員職缺已超編超派為由
      ，而該理由又屬正當合法，導致無法完成原告等派任偵查
      員職務職缺之銓敘審定程序；又原告堅持留任原服務機關
      服務，在臺北縣警局尚有偵查員職務外之相當職缺可供派
      任，而拒絕由警政署依結業人員在校學業成績先後，並參
      照志願地區依序分發派至其他外縣市警察機關服務等種種
      情形下；請臺北縣警局應正式行文將上情報告內政部警政
      署依法妥善處理後，依本期（93年警佐班第24期第3 類）
      招生簡章第20點第2 項之規定，改依結業人員之志願選擇
      先行以警佐1 階至警正3 階偵查員職務外之相當職缺先行
      調派代，且溯自93年11月26日結業返回日生效，但仍切結
      約定派任分發刑事警察單位從事刑事警察工作，俟日後遇
      有偵查員或刑事分隊長等職缺時，隨時按資績計分順序無
      條件優先改派，繼續管制滿3 年始准改調；俾落實招生簡
      章之行政契約明確性原則及維護政府信賴保護原則與本人
      之重大合法權益」辦理，以維原告合法權益，並符合公平
      、比例原則。
　(二)被告主張之理由：
    1.查警管條例第2 條規定：「警察人員之管理，依本條例之
      規定；本條例未規定者，適用有關法律之規定。」第11條
      規定：「警察官之任官資格如左：一、警察人員考試及格
      者。二、曾任警察官，經依法升官等任用者。‧‧‧警察
      官之任用，除具備前項各款資格之一外，職務等階最高列
      警正3 階以上，應經警察大學或警官學校畢業或訓練合格
      ；職務等階最高列警正4 階以下，應經警察大學、警官學
      校、警察專科學校或警察學校畢業或訓練合格。」第13條
      第1 項規定：「警察人員官階之晉升，準用公務人員考績
      升職等之規定。」復查公務人員任用法第24條規定：「各
      機關擬任公務人員，經依職權規定先派代理，限於實際代
      理之日起3 個月內送請銓敘部銓敘審定。‧‧‧」又查公
      務人員考績法第11條規定：「各機關參加考績人員任本職
      等年終考績，具有左列各款情形之一者，取得同官等高一
      職等之任用資格：一、2 年列甲等者。‧‧‧」可知警察
      官經警大或警官學校畢業或訓練合格始得任職務等階最高
      列警正3 階以上職務，且須先由權責機關依職權予以派職
      後，於期限內辦理送審，被告始依據權責機關所派代之職
      務，審查擬任人員是否具有所任職務之任官資格，及其所
      應核敘之官等、官階及俸級，至生效日則依實際派代任職
      之日為準。
    2.據被告檔存資料，原告原任臺北縣警局刑事警察隊警佐2
      階至警正4 階小隊長，前經被告銓敘審定合格實授，歷至
      93年年終考績結果核敘警正4 階1 級年功俸450 元，嗣經
      警政署94年10月28日警署人甲字第647 －7 號令及臺北縣
      警局94年11月8 日北縣警人字第0940152951－6 號令派臺
      北縣警局刑警大隊警佐1 階至警正3 階偵查員，並自94年
      7 月1 日生效。原處分係就警政署及臺北縣警局核派情形
      、臺北縣警局94年11月10日北縣警人字第0940159249號擬
      任人員送審書所載到職日期及原告歷年銓敘審定結果，依
      前開法規規定銓敘審定合格實授，核敘警正3 階1 級年功
      俸450 元，並自94年7 月1 日生效，並無不合。
    3.原告93年11月26日調任警佐1 階至警正3 階偵查員職務之
      送審案，經被告以94年2 月21日部特三字第0942468485號
      書函復臺北縣警局略以，查該局刑事警察隊編制表「警佐
      或警正」偵查員（依其所適用之警察官職務等階表規定，
      其職務等階為警佐1 階至警正3 階）員額配置40人，以該
      局送審書未依規定填載原告係補何人職缺，被告無法判斷
      該局所送派代任用案是否符合編制用人，遂檢還原送證件
      ，請該局查明後再另行檢證送被告辦理。嗣經臺北縣警局
      查復該局派代原告於93年11月26日任警佐1 階至警正3 階
      偵查員，確屬超編用人。為符法制，被告復以94年4 月18
      日部特三字第0942488264號書函函復臺北縣警局略以，原
      告上開任用案，請該局確依組織編制用人並依警佐1 階至
      警正3 階偵查員實際出缺狀況重新檢討派代，於送審書表
      中「補何人缺」欄位填載原任人員姓名及出缺日期後，再
      另行檢證送被告辦理。臺北縣警局於94年5 月13日曾就被
      告上開函復內容邀集原告等開會討論，並作成決議依該局
      警佐1 階至警正3 階偵查員職務出缺狀況依原告等陞職資
      積計分高低順序遇缺陞補。故93年11月26日臺北縣警局刑
      事警察隊並無警佐1 階至警正3 階偵查員空缺，被告自無
      法辦理其任用送審案。
    4.依司法院釋字第525 號、605 號解釋意旨，公務人員依法
      銓敘取得之官等俸級，基於憲法上服公職之權利，受制度
      性保障；又純屬願望、期待而未有表現其已生信賴之事實
      者，則欠缺信賴要件，不在保護範圍。故公務人員依法銓
      敘取得之官等俸級，始受制度性保障，至其銓敘審定，係
      以職務派代為前提，再經被告銓敘審定合格，始完成警察
      官之任用，故警政署及臺北縣警局原發布之人事命令，被
      告以其並無職缺得以派代而無法辦理銓敘審定，並未完成
      警察官之任用，尚無信賴利益受影響。又原告原經警政署
      及臺北縣警局派代警佐1 階至警正3 階偵查員，並自93年
      11月26日生效之派代案，業經警政署94年10月28日令及臺
      北縣警局94年11月8 日令註銷在案。
　　理  由
一、按警管條例第2 條規定：「警察人員之管理，依本條例之規
    定；本條例未規定者，適用有關法律之規定。」該條例就警
    察人員之任用送審並無規定，自應有公務人員任用法之適用
    。次按公務人員任用法第24條規定：「各機關擬任公務人員
    ，經依職權規定先派代理，限於實際代理之日起三個月內送
    請銓敘部銓敘審定。‧‧‧。」是警察機關擬任警察官，必
    須配合其官等官階職缺，核發派令派代，亦即先有職缺始有
    派代及送審。故警察官之銓敘審定，係以職務派代、派令之
    核發為前提，再經銓敘部銓敘審定合格，始完成警察官之任
    用。而現職人員因職務列等變更重行派代，應以職務列等變
    更奉權責機關核定日期為生效日期，自無待言。
二、原告原任臺北縣警局刑事警察隊警佐2 階至警正4 階小隊長
    ，經被告銓敘審定合格實授，歷至93年年終考績結果核敘警
    正4 階1 級年功俸450 元，嗣經警政署94年10月28日警署人
    甲字第647 －7 號令及臺北縣警局94年11月8 日北縣警人字
    第0940152951－6 號令派代臺北縣警局刑警大隊警佐1 階至
    警正3 階偵查員，並自94年7 月1 日生效，由臺北縣警局以
    94年11月10日北縣警人字第0940159249號擬任人員送審書報
    送被告辦理銓敘審定之事實，有前開警政署令、臺北縣警局
    令、擬任人員送審書等件影本可稽（本院112 －114 頁），
    且為原告所不爭執，堪認為真實。是被告就警政署及臺北縣
    警局核派情形、臺北縣警局94年11月10日北縣警人字第0940
    159249號擬任人員送審書所載到職日期及原告歷年銓敘審定
    結果，銓敘審定原告合格實授，核敘警正3 階1 級年功俸45
    0 元，並自94年7 月1 日生效，揆諸首開規定，並無不合。
三、原告就原處分核敘其為警正3 階1 級年功俸450 元亦無爭議
    ，雖主張其於93年11月26日由警大93年警佐班第24期第3 類
    結業後，即由警政署及臺北縣警局於94年1 月即完成調派任
    警佐1 階至警正3 階偵查員，前開該銓敘審定應追溯自93年
    11月26日生效，且與原告任官相同情形者，被告銓敘審定亦
    予追溯生效，原處分顯失公允且不符平等原則云云。惟查：
  (一)原處分係就警政署94年10月28日警署人甲字第647 －7 號令
    及臺北縣警局94年11月8 日北縣警人字第0940152951－6 號
    令對原告之派代及臺北縣警局94年11月10日北縣警人字第09
    40159249號送審書之送審，所為銓敘審定，前開職務派代係
    自94年7 月1 日生效，並非溯自93年11月26日生效，原處分
    所為核敘自應自94年7 月1 日生效，原告主張應自93年11月
    26日生效，顯然無據。
  (二)原告原經警政署以94年1 月11日警署人甲字第022 號令及臺
    北縣警局94年1 月26日北縣警人字第09400005409 號令調派
    代刑警大隊配置三重分局警佐1 階至警正3 階偵查員，並自
    93年11月26日生效。惟該項派代送審結果，被告以同年4 月
    18日部特三字第0942488264號書函以上開任用送審案實屬超
    編用人，請臺北縣警局確依組織編制用人，並依偵查員實際
    出缺狀況重新檢討派代案，亦即未獲合格銓敘審定。嗣臺北
    縣警局於94年7 月1 日改制成立刑警大隊，並擴編將偵查員
    員額增為48人，警政署及臺北縣警局乃分別於94年10月28日
    以警署人甲字第647 －7 號、94年11月8 日北縣警人字第09
    40152951－6 號令重新調派代原告自94年7 月1 日陞任警佐
    一階至警正3 階偵查員，並分別註銷前於94年1 月所核發之
    調派令（見本院卷97－114 頁）。原告前經警政署及臺北縣
    警局94年1 月間派代令既經註銷，自無主張本件核敘應依該
    派代溯自93年11月26日生效可言。
  (三)按公務人員依法銓敘取得之官等俸級，始受制度性保障（司
    法院釋字第605 號解釋參照），前開警政署及臺北縣政府警
    察局94年1 月間所發派令，經被告以其並無職缺得以派代而
    無法辦理銓敘審定，原告即未完成警察官之任用，自無信賴
    利益受影響之情事。至於原告所稱與其任官相同情形者，被
    告銓敘審定予以追溯生效一節，為被告所否認，原告未能舉
    證以實其說，自難認原處分有何違反平等原則可言。
四、綜上所述，原告主張均無可採。從而原處分及復審決定均無
    違誤，原告徒執前詞訴請撤銷，另請求判命被告作成銓敘審
    定原告為警正3 階1 級官職等合格實授，並追溯自93年11月
    26 日 生效之行政處分，為無理由，應予駁回。
五、兩造其餘陳述於判決結果不生影響，無庸一一論列，併予敘
    明。
據上論結，本件原告之訴為無理由，爰依行政訴訟法第98條第1
項前段，判決如主文。
中　　華　　民　　國　　96　　年　  10　　月　 11  　 日
                         第三庭審判長法  官　姜  素  娥
                                     法  官　曹  瑞  卿
                                     法  官　楊  莉  莉
上為正本係照原本作成。
如不服本判決，應於送達後20日內，向本院提出上訴狀並表明上
訴理由，如於本判決宣示後送達前提起上訴者，應於判決送達後
20日內補提上訴理由書（須按他造人數附繕本）。
中　　華　　民　　國　　96　　年　  10　　月　 11  　 日
                                     書記官  林　俞　文
